臺灣高等法院民事判決
上　訴　人　佳視得多媒體有限公司
法定代理人　乙○○
訴訟代理人　張永昌律師
　　　　　　王子文律師
　　　　　　羅明通律師
上　列 1人
複　代理人　王師凱律師
被　上訴人　得利影視股份有限公司
法定代理人　甲○○　　　　　住同上
訴訟代理人　吳文淑律師
　　　　　　馮基源律師
　　　　　　蔡東賢律師
上　列 1人
複　代理人　蔡佳君律師
上列當事人間損害賠償事件，上訴人對於中華民國95年9月4日臺
灣臺北地方法院95年度訴字第6918號第一審判決提起上訴，本院
於96年8月7日言詞辯論終結，判決如下：
    主      文
上訴駁回。
第二審訴訟費用由上訴人負擔。
    事實及理由
壹、程序方面：
一、本件被上訴人之法定代理人原為蔡瑞東，於民國 (下同) 96
    年7月9日變更為甲○○，有被上訴人提出之公司基本資料查
    詢明細在卷可憑（見本院卷第419至420頁) ，並已具狀聲明
    承受訴訟（見本院卷第418頁），核無不合，應予准許。
二、按「當事人不得提出新攻擊或防禦方法。但有下列情形之一
    者，不在此限……三、對於在第一審已提出之攻擊或防禦方
    法法為補充者。」，民事訴訟法第447 條第1項第3款定有明
    文。查上訴人已於原審辯稱：得利影視股份有限公司2006年
    西洋片簽約事項 (下稱系爭合約) 之洽談及簽約事宜，係被
    上訴人公司南區代表即業務副理王育麒所負責，其為被上訴
    人公司之地方主管，依被上訴人公司編制，…王育麒有代表
    被上訴人與上訴人簽訂系爭合約之權限等語，並提出94年9
    月20日協調會紀錄譯文及95年3 月16日會議紀錄等證物 (見
    原審卷第24至25頁、第43頁) 為證，則其於本院表示訴外人
    王育麒確有代表被上訴人與上訴人簽訂系爭合約之權限；被
    上訴人曾對上訴人表示授權訴外人王育麒簽訂95年之契約，
    且於訴外人王育麒表示其有權代表被上訴人公司簽約時，亦
    表示肯定，此有94年9 月20日協調會之錄音光碟及其譯文 (
    即上證1、2號證物) 可資為憑，足證被上訴人對於訴外人王
    育麒代表其簽署系爭合約，王育麒縱未獲授權，至少應負民
    法169條規定之授權人責任，亦即本件有民法第169條表見代
    理規定之適用等語，並提出訴外人王育麒於94年11月28日代
    表被上訴人簽訂之約定書 (即上證7號證物) 、95年3月16日
    會議紀錄 (即上證9號證物)、臺灣高雄地方法院檢察署檢察
    官95年度偵續字第275號、95年度偵字第28114號起訴書 (即
    上證15號證物) 等證物，核係對於第一審已提出之攻擊或防
    禦方法為補充，應予准許，合先敘明。
貳、實體方面：
一、上訴人起訴主張：伊與被上訴人於94年11月4 日簽訂系爭合
    約，依系爭合約第4條約定 ，被上訴人應提供其西洋新片節
    目共180部，就每部節目之點片數量，以750片為最高上限，
    發片順序、時間應按合約約定發行，被上訴人不得減少或延
    遲，如未發足所點片數量，每片應按出租版市價賠償其損失
    。詎被上訴人並未依上開約定履行，發行供片數量不足所點
    數量，且有遲延交片情形，至95年3月3日止，累計被上訴人
    短少之供片數量，已達2萬0,967片，依約被上訴人即應按出
    租版市價賠償。又出租版市價，目前為每片新臺幣（下同）
    1,500元，故被上訴人應賠償3,145萬0,500元等情 ，爰依系
    爭合約之法律關係，求為命被上訴人應給付300萬元 ，及自
    起訴狀繕本送達翌日起算之法定遲延利息之判決 (原審判決
    駁回上訴人之請求，上訴人不服，提起上訴) ，並於本院聲
    明：(一)原判決廢棄。(二)被上訴人應給付上訴人300萬元 ，及
    自起訴狀繕本送達之翌日起至清償日止，按年息5%計算之利
    息。(三)願供擔保，請准宣告假執行。
二、被上訴人則以：兩造間所訂94年間簽署得利影視數位聯盟-
    連鎖店代理商合約書 (下稱系爭代理商合約) 第6條第2項已
    約定「本合約自雙方簽章後始生效」，且該合約書末頁被上
    訴人落款處復載明「未蓋公司章者無效」字樣，是依上開代
    理商合約之約定，合約應經由兩造均以自己公司名義簽章後
    始生效力，然系爭合約並未蓋用被上訴人公司大小章，亦未
    向被上訴人總公司呈報，對被上訴人自不生效力。又訴外人
    王育麒僅為被上訴人公司副理，並無代表被上訴人簽訂系爭
    合約之權限，系爭合約對之自不生效力。上訴人與被上訴人
    來往多年，明知被上訴人簽約，一定是總公司蓋印，而上訴
    人本身及其加盟店與被上訴人所簽之95年度合約，亦均蓋有
    被上訴人公司印章。況訴外人王育麒只是一個副理，其上還
    有經理、協理、特助，再上去才是總經理，連總經理都沒有
    自行簽約之權利，仍須送回總公司用印，焉有可能一個小小
    副理有簽約之權限？更遑論系爭合約推翻代理商合約書及讓
    被上訴人承擔3,000多萬元鉅額賠償之義務 (3,000多萬元賠
    償比1,070萬元之授權金還多)？上訴人明知訴外人王育麒只
    是副理，並不是地區主管，根本無簽約權限，竟利用訴外人
    王育麒對其之信任，設計訴外人王育麒簽署所謂「約定事項
    」即系爭合約，以便向被上訴人訛詐款項，故本件並無民法
    第169條表見代理規定之適用，且依民法第169條但書規定，
    上訴人亦不應受保護。另依系爭合約 ，所謂750片是約定上
    限，惟依一般經驗法則，有義務提供應係規定最低下限，例
    如百貨公司之包底制度，故依系爭合約所謂750片上限 ，被
    上訴人並無義務提供；況750片超乎常情 ，上訴人有權利濫
    用之情形，應生失權效果，被上訴人亦無義務給付，上訴人
    之請求為無理由。再者，上訴人並未舉證出租版之市價為何
    ，其請求每片以1,500元計算其損害，為無理由等語 ，資為
    抗辯，並於本院聲明：(一)上訴駁回。(二)若受不利判決，願以
    現金或等值之銀行可轉讓定期存單供擔保，請准宣告免為假
    執行。
三、兩造不爭執之事實：
  (一)兩造間訂有代理商合約，約定95年度被上訴人同意將影音產
    品共180部，授權上訴人代理簽約及發行。
  (二)訴外人王育麒為被上訴人公司之員工。
  (三)自94年11月16日起至95年2 月22日止，被上訴人就每部節目
    實際發片予上訴人之數量，如上訴人提出之統計表「實發數
    量」欄所列（見臺灣高雄地方法院95年度訴字第1056號卷第
    17頁）。
  (四)被上訴人於95年8月3日寄發台北民權郵局1620號存證信函予
    上訴人，其內容記載上訴人自94年12月31日至95年11月30日
    給付支票之收受及兌付情形。
四、按經理人之職權，除章程規定外，並得依契約之訂定。經理
    人在公司章程或契約規定授權範圍內，有為公司管理事務及
    簽名之權。公司法第31條第1項、第2項分別定有明文。是公
    司經理人就其所任事務權限範圍內之事項，固有代理公司代
    為意思表示或代受意思表示之權限，反之，如不屬其所任事
    務權限範圍內之事項，則無此代理權限，自不待言。本件上
    訴人雖主張系爭合約為被上訴人公司業務副理王育麒代表被
    上訴人洽談及簽訂，依被上訴人公司編制，王育麒為被上訴
    人公司之南區代表，即高雄市區之業務負責人，並提出被上
    訴人公司總經理傅平瀾於94年9 月20日在高雄市影音節目發
    行商業同業公會舉行之協調會發言記錄 (原審卷第24、25頁
    )為據，故王育麒有權簽訂系爭合約云云。經查：
  (一)王育麒任職被上訴人公司業務副理之事實，為兩造所不爭執
    ，但被上訴人公司在高雄地區常設之業務最高主管為經理，
    係業務副理之上級主管，經理並綜管高雄、台中兩地之業務
    ，此經證人王育麒證述：「我上面還有楊棨富經理，他有時
    候人在高雄，有時候人在台中，兩邊跑。他負責高雄，平常
    業務事項，在高雄地區，經銷商有時候是我去客戶那邊，有
    時候是楊經理」等語 (原審卷第58、59頁) ，而另一證人謝
    坤昇亦證以：「……我也是被告 (即被上訴人) 公司副理，
    副理沒有權限代表公司簽約……我與原告 (即上訴人) 的業
    務往來幾個月而已，我接替王育麒的職位，與原告業務往來
    ，我們公司楊棨富經理，有時侯有，有時侯沒有 (來) ，他
    高雄、台中兩地跑，看事情的情況，很難說那邊比較多或少
    ……」等語 (原審卷第61頁) ，互核相符，且上訴人自承與
    被上訴人往來交易十餘年，對王育麒副理之職位之上，尚有
    楊棨富經理之事，亦應知之甚詳。
  (二)又兩造所訂代理商合約第6條第2項、第3 項分別約定：「本
    合約自雙方簽章後生效。」、「本合約之附件視為本合約之
    一部份，效力與本合約同，其後補訂之附約或有所修訂及其
    附件，亦同。」，且該合約書末頁甲方當事人（即被上訴人
    ）落款處復載明：「未蓋公司章者無效」等語 (台灣高雄地
    方法院95年度訴字第1056號卷第27頁) ；且證人即上訴人公
    司總經理莊育健亦證稱：「……我們所簽第1 份代理商合約
    ，祇有寫金額，沒有寫被告 (即被上訴人) 應該提供的標的
    物，所以我們公司要有保證，所以事後簽定約定書……我們
    10幾年來的交易，都是這樣的情形，與王育麒4、5年往來，
    也都是跟高雄王育麒聯繫即可，要總公司蓋章……」 (原審
    卷第64頁) ，則依系爭代理商合約之約定及兩造多年來交易
    之慣例，系爭合約亦應由兩造各以自己公司名義簽章後始生
    效力。
  (三)又系爭合約之約定內容，若真為兩造事後用以補充上揭代理
    商合約所未約定事項之附約，則依兩造歷年來之業務往來交
    易慣例，系爭合約之簽訂，並無可能例外地僅由被上訴人公
    司業務副理王育麒簽名後，即可發生拘束被上訴人之效力，
    上訴人對於兩造間代理商合約所涉具體權利義務事項之任何
    書面約定，如非經被上訴人以公司名義簽認及用印，即不生
    效力之雙方交易慣例，實無諉為不知之理。雖被上訴人公司
    總經理傅平瀾於上訴人所舉行94年9月20日之協調會中，提
    及地方的主管，其絕對百分之一百的授權，他們出來就代表
    我們的董事會云云（原審卷第24頁參照），惟該協調會係被
    上訴人公司傅平瀾總經理為協調影音節目發行同業之秩序，
    解決同業間無法解決的事情而有需要排解、協助之處，因而
    所為之談話，有上開協調會紀錄在卷可考，傅平瀾並非以被
    上訴人公司名義對交易之公司為法律上授予王育麒代表權限
    之表示，該協調會記錄自不足以作為被上訴人公司授權王育
    麒代表被上訴人公司簽訂系爭合約之憑證。綜上所述，上訴
    人對王育麒並無代表被上訴人公司簽訂系爭合約之權限，應
    知之甚明，系爭合約由上訴人與王育麒簽訂之程序，與兩造
    間之代理商合約之約定及交易慣例不符，該系爭合約縱使經
    被上訴人公司副理王育麒簽名，王育麒並無代理被上訴人公
    司簽訂系爭合約之權限，依民法第170條第1項，被上訴人既
    拒絕承認系爭合約之效力，系爭合約對被上訴人自無拘束力
    。
五、次查依兩造所訂代理商合約第1 條「代理發行標的及權限」
    第1項規定：「甲方（即被上訴人） 同意將台灣地區『佳視
    得』連鎖加盟體系，有關甲方95年度『得利影視數位聯盟－
    影音產品』共計180部 ，其代理簽約發行授權予乙方（即上
    訴人）。」，第4條「代理費用」第2項則約定：「甲方由乙
    方向代理對象代收本契約書影音產品每部節目之物流費用，
    並由乙方統一支付每部節目物流費新台幣拾伍元整（含稅
    ）予甲方‧‧‧」等語（台灣高雄地方法院95年度訴字第10
    56號卷第25、26頁）。是由上開約定可知，兩造僅就95度被
    上訴人同意授權上訴人代理簽約及發行之節目數量、每部節
    目單片之物流費有所約定，且上訴人尚應依被上訴人擬定之
    統一發片日程，按時代理發行，既未約定上訴人就每部節目
    之點片上限，亦無被上訴人應按上訴人所點數量供足節目片
    數之明示約定，自難認被上訴人負有依照上訴人點片數量提
    供之契約義務存在。又上訴人就每片應預先支付物流費35元
    ，本件上訴人僅先支付8萬片之物流費 ，為兩造所不爭執，
    倘180個節目，被上訴人均有依上訴人所點最高上限片數750
    供片之義務 ，上訴人即應給付13萬5,000片之物流費予被上
    訴人（180部*750片=135,000片） ，被上訴人豈有可能僅向
    上訴人收取8 萬片之物流費，即同意供片13萬5000片之理，
    否則，無異被上訴人須自行負擔其餘5萬5000片之物流費192
    萬5000元，益證被上訴人並無同意每部節目均依照上訴人所
    點最高片數提供750片之情 。至證人白春正、邱佳慧雖均證
    稱片商與出租店就每個節目有約定點片數量上限，以及片商
    有義務在此上限範圍內，依出租店所點片數供片之義務云云
    （原審卷第61頁反面、第62頁及第62頁反面）。惟查2 位證
    人所述不符上述之經驗法則，況證人白春正為台北市影音節
    目發行商業同業公會之理事長，證人邱佳慧則係台灣省影音
    節目發行商業同業公會聯合會的秘書，此經渠2 人自承在卷
    （原審卷第63頁參照），而台北市影音節目發行商業同業公
    會及台灣省影音節目發行商業同業公會聯合會，曾於95年4
    月11日共同發函，向檢舉被上訴人涉嫌違反公平交易法，復
    曾偕同全省各地其他影音業者及同業公會，至被上訴人公司
    抗議，有上訴人提出之95年4月11日全國影音字第095004011
    -1號函及剪報資料附卷可參（原審卷第49頁至第51頁、第54
    頁至第56頁），證人白春正及邱佳慧既分別為上開公會之代
    表人與重要職員，與本件被上訴人處於利害相反之對立關係
    ，渠2人之證述難免迴護上訴人，是渠2人上開證述，自難採
    信。此外，上訴人復未舉證證明發行商有依照代理商點片數
    提供之商業慣例存在，故上訴人主張被上訴人對於授權上訴
    人發行之每部節目，均負有提供750片予上訴人之義務 ，且
    此為同業間之商業習慣云云，顯不足採信。
六、按由自己之行為表示以代理權授與他人者，對於第三人應負
    授權人之責任，必須本人有表見之事實，足使第三人信該他
    人有代理權之情形存在，始足當之 (最高法院60年台上字第
    2130號判例要旨參照)；又民法第169條所謂知他人表示為其
    代理人而不為反對之表示者，以本人實際知其事實為前提，
    其主張本人知此事實，應負舉證之責 (最高法院68年台上字
    第1081號判例要旨參照)。查系爭合約係於94年11月4日由王
    育麒以被上訴人公司代表人身分簽訂系爭合約，而該合約內
    容反於兩造所訂代理商合約之內容，且不利於被上訴人公司
    ，系爭合約亦非與一般合約方式即一式兩份或一式3份 ，又
    該合約迄未經被上訴人公司蓋章承認，足見被上訴人公司於
    王育麒簽訂系爭合約時，並不知悉王育麒代理公司訂約，而
    上訴人明知其與被上訴人所訂之代理商合約已明文約定兩造
    以後補訂之附約或有所修訂及其附件，均應蓋被上訴人公司
    章，否則無效，本件上訴人於王育麒簽訂系爭合約後，始終
    未要求王育麒於系爭合約上補蓋公司章，益見被上訴人確不
    知王育麒表示為其代理人訂立系爭合約，自無由其行為表示
    以代理權授與王育麒，更無從為反對之意思表示。至被上訴
    人公司總經理於94年9月20日在高雄市影音節目發行商業同
    業公會會議室內表明：「從今年新的簽約開始，我們地方的
    主管，我絕對百分之一百的授權……」僅係協調同業間糾紛
    而為表示，已如前述，且因當時王育麒尚未訂立系爭合約，
    自非對上訴人表示已授權王育麒訂立系爭合約，且上開表示
    係說明今年新的簽約，即該年新訂的代理商合約，系爭合約
    屬兩造代理商合約之補訂附約，自非上開所述之新的簽約，
    則被上訴人公司總經理傅平瀾上開說明尚非被上訴人由自己
    之行為表示代理權授與王育麒，又上訴人對於被上訴人有表
    見代理之事實，復未能舉證證明之，依上開判例要旨，上訴
    人主張王育麒縱無權代理被上訴人訂立系爭合約，因有表見
    代理之事實，被上訴人仍應負授權人之責任云云，亦非可採
    。
七、末查上訴人主張被上訴人公司負責人蔡瑞東、總經傅平瀾、
    南區業務經理王育麒，因王育麒訂立系爭合約，業經台灣高
    雄地方法院檢察署檢察官於96年5月7日以95年度偵續字第27
    5號、95年度偵字第28114號認其等3人有共同詐欺罪嫌 ，而
    提起公訴在案，此有該起訴書 (本院卷第315頁至第317頁)
    在卷可考。經查蔡瑞東等被起訴犯有詐欺罪嫌，無非以傅平
    瀾於偵查中之陳述、證人鍾致偉之證詞、上訴人之指訴為其
    論據，惟傅平瀾、鍾致偉、上訴人等陳述，均未能證明王育
    麒有權代理被上訴人公司訂立系爭合約，而所被訴詐欺罪嫌
    ，更足見系爭契約之不實，亦不足證明王育麒訂立系爭合約
    有表見代理之事實，則上開起訴書尚不足為有利於上訴人之
    論據。
八、綜上所述，上訴人本於系爭合約之法律關係，請求被上訴人
    給付300萬元及自起訴狀繕本送達翌日起至清償日止 ，按年
    息5%計算之利息，為無理由，不應准許。原審為上訴人敗訴
    之判決，並駁回其假執行之聲請，核無不合，上訴意旨指摘
    原判決不當，求予廢棄改判，為無理由，應予駁回。
九、本件事證已臻明確，兩造其餘主張、攻擊防禦方法及其他未
    經援用之證據，經審酌尚無礙於本院前述之認定，無一一論
    究之必要。
十、據上論結，本件上訴為無理由，依民事訴訟法第449條第1項
    、第78條，判決如主文。
中　　華　　民　　國　　96　　年　　8 　　月　　21　　日
                    民事第13庭
                        審判長法　官  黃嘉烈
  　　　　　　　　　　　　　　法　官  高鳳仙
  　　　　　　　　　　　　　　法　官  許文章
正本係照原本作成。
如不服本判決，應於收受送達後20日內向本院提出上訴書狀，其
未表明上訴理由者，應於提出上訴後20日內向本院補提理由書狀
（均須按他造當事人之人數附繕本）上訴時應提出委任律師或具
有律師資格之人之委任狀；委任有律師資格者，另應附具律師資
格證書及釋明委任人與受任人有民事訴訟法第466條之1第1項但
書或第2項（詳附註）所定關係之釋明文書影本。
中　　華　　民　　國　　96　　年　　8 　　月　　22　　日
　　　　　　　　　　　　　　　書記官  陳明俐
附註：
民事訴訟法第466條之1（第1項、第2項）：
對於第二審判決上訴，上訴人應委任律師為訴訟代理人。但上訴
人或其他法定代理人具有律師資格者，不在此限。
上訴人之配偶、三親等內之血親、二親等內之姻親，或上訴人為
法人、中央或地方機關時，其所屬專任人員具有律師資格並經法
院認為適當者，亦得為第三審訴訟代理人。
